【裁判字號】    98,交聲,474
【裁判日期】    981019
【裁判案由】    違反道路交通管理處罰條例聲明異議
【裁判全文】
臺灣新竹地方法院交通事件裁定         98年度交聲字第474號
原處分機關  交通部公路總局新竹區監理所新竹市監理站
異  議  人  乙○○
即受處分人
上列異議人即受處分人因違反道路交通管理處罰條例案件，對於
交通部公路總局新竹區監理所新竹市監理站民國98年7 月13日竹
監新四字第裁51-Z00000000號違反道路交通管理事件裁決處分聲
明異議，本院裁定如下：
    主  文
原處分撤銷。
乙○○不罰。
    理  由
一、按交通法庭認為聲明異議有理由或聲明異議雖無理由而原處
    分不當或違法者，應以裁定將原處分經聲明異議部分撤銷，
    並自為裁定，道路交通案件處理辦法第20條前段定有明文。
    次按汽車行駛於高速公路，未依規定而使用路肩，處汽車駕
    駛人新臺幣（下同）3,000 元以上6,000 元以下罰鍰，道路
    交通管理處罰條例第33條第1 項第9 款亦有明文。又法院受
    理交通事件，準用刑事訴訟法之規定，道路交通管理處罰條
    例第89條前段定有明文，參諸最高法院76年度臺上字第4986
    號判例意旨所示：「認定犯罪事實所憑之證據，雖不以直接
    證據為限，間接證據亦包括在內，然而無論直接證據或間接
    證據，其為訴訟上之證明，須於通常一般之人均不致有所懷
    疑，而得確信其為真實之程度者，始得據為有罪之認定，倘
    其證明尚未達到此一程度，而有合理之懷疑存在而無從使事
    實審法院得有罪之確信時，即應由法院為諭知被告無罪之判
    決」，法院於審理行為人違反道路交通管理處罰條例案件，
    當踐行完畢調查證據之程序後，為事實之認定時，如就原處
    分機關所認定之行為人違規之事實仍有合理之訴訟上懷疑，
    而無法確信行為人確有該當於道路交通管理處罰條例各該處
    罰條文之構成要件事實者，即應依訴訟上之待證事實「倘有
    懷疑，則從被告之利益作解釋」之證據法則，為有利於受處
    分人之認定，合先敘明。
二、原處分機關即交通部公路總局新竹區監理所新竹市監理站，
    認異議人即受處分人乙○○駕駛車牌號碼2H－3629號自用小
    客車於98年4 月2 日上午8 時18分許，行經國道一號北上93
    .4 公 里處時，因「利用右側（匝道）路肩（超車）」之違
    規行為，為國道公路警察局第二警察局楊梅分隊員警當場攔
    查舉發，並掣開公警局交字第Z00000000 號舉發違反道路交
    通管理事件通知單（下稱舉發通知單）移送原處分機關處理
    在案。嗣異議人不服，向原處分機關提出申訴，原處分機關
    函請舉發單位調查結果，仍認異議人有上開違規行為，乃依
    道路交通管理處罰條例第33條第1 項第9 款規定，於98年7
    月13日以竹監新四字第裁51-Z00000000號裁決書裁處異議人
    罰鍰新臺幣（下同）6,000 元，並記違規點數1 點。異議人
    於收受裁決書之後，並於法定期間內聲明異議等情，有交通
    部公路總局新竹區監理所新竹市○○○○○道路交通事件裁
    決書（竹監新四字第裁51-Z00000000號）及送達證書在卷可
    稽。
三、聲明異議意旨略以：異議人於上開時、地，係於匝道不同車
    道會合處，因他車突然超車，受有驚嚇而車身偏至路肩，非
    刻意違規，爰依法聲明異議等語。
四、經查：
（一）按道路交通管理處罰條例所規定罰鍰、吊扣（銷）駕駛執
      照或汽（機）車牌照等處罰，係交通監理主管機關基於行
      政機關地位，對行為人違反秩序行為之裁罰性行政處分（
      司法院大法官釋字第418 號解釋理由書參照），質言之，
      此係行政機關（交通監理主管機關）就行為人違反該條例
      規定行政法上義務之特定具體事件（交通違規）所為之行
      政行為，且對外直接發生公法上之法律效果。故交通違規
      裁罰處分，既為行政罰之一種，且具有行政處分性質，是
      以，監理機關對行為人之交通違規予以裁罰，應依行政罰
      法第1 條前段規定適用行政罰法。又按違反行政法上義務
      之行為非出於故意或過失者，不予處罰，行政罰法第7 條
      定有明文。
（二）訊據異議人固坦承於上開時間行經上開路段之事實，惟矢
      口否認有違規之行為，辯稱係遭突然超車之白色自用小客
      車驚嚇，才偏離到路肩，閃避該車約2 、3 秒後，即回到
      正常車道等語。經查，證人即本件舉發員警甲○○於本院
      庭訊中具結證稱其等執行勤務時，與異議人間尚隔有一輛
      其他車輛等語，則其視線當受有一定限制，對於間隔其他
      車輛外之異議人所駕車輛，究係因突遭迫近性超車，為閃
      避而暫時性偏離原有車道而至路肩，或故意行駛路肩，即
      非無誤認之可能。又證人證述異議人於高速公路匝道路肩
      行駛之距離約百公尺，此與異議人所述為閃避他車而偏離
      原有車道所需距離之判斷上，亦無太大差距。衡諸上開情
      形，則不排除異議人確係受有迫近性超車，一時受有驚嚇
      以致偏離原有車道暫時性進入路肩之可能性，而難認具有
      故意或過失。是本件尚難認定異議人因故意或過失未依規
      定而使用路肩之違規行為，依首揭說明，即應為異議人有
      利之認定。故原處分機關依道路交通管理處罰條例第33條
      第1 項第9 款及違反道路交通管理事件統一裁罰標準及處
      理細則等規定，於98年7 月13日以竹監新四字第裁51-Z00
      000000號裁處異議人罰鍰6,000 元，並記違規點數1 點，
      尚有未洽，本件異議人異議為有理由，應將原處分撤銷，
      併為異議人不罰之諭知。
五、據上論斷，應依道路交通案件處理辦法第20條，裁定如主文
    。
中    華    民    國    98    年    10    月    19    日
                  交通法庭    法  官  李毓華
以上正本證明與原本無異。
如不服本裁定，應於裁定送達後5日內向本院提出抗告狀。
中    華    民    國    98    年    10    月    19    日
                              書記官  陳美利


司法院資訊處製作；財團法人民間司法改革基金會備份。
